【裁判字號】    90,上訴,484
【裁判日期】    900518
【裁判案由】    違反毒品危害防制條例
【裁判全文】
臺灣高等法院高雄分院刑事判決                      九十年度上訴字第四八四號
    上  訴  人
    即  被  告  甲○○
    選任辯護人  劉新安
右上訴人因違反毒品危害防制條例案件，不服臺灣高雄地方法院八十八年度訴字第二
二○七號，中華民國九十年二月二十一日第一審判決（起訴案號：臺灣高雄地方法院
檢察署八十八年度偵字第二四七七一號）提起上訴，本院判決如左：
    主  文
原判決撤銷。
甲○○轉讓第二級毒品，處有期徒刑伍月；又連續販賣第二級毒品，處有期徒刑陸年
，扣案之安非他命壹包（驗後毛重參拾點壹陸公克），沒收銷燬，販賣毒品所得財物
新臺幣貳仟伍佰元沒收，如全部或一部不能沒收時，以其財產抵償之。應執行有期徒
刑陸年參月，扣案之安非他命壹包（驗後毛重參拾點壹陸公克），沒收銷燬，販賣毒
品所得財物新臺幣貳仟伍佰元沒收，如全部或一部不能沒收時，以其財產抵償之。
    事  實
一、甲○○基於意圖營利販賣第二級毒品安非他命之概括犯意，先於民國八十八年九
    月中旬某日下午六時許，在高雄市○○區○○路二八四巷二十六之三號四樓易曉
    屏住處，以新臺幣（下同）二千五百元之價格，非法販賣第二級毒品安非他命一
    ．七公克予易曉屏。另基於轉讓第二級毒品安非他命之犯意，於八十八年十月四
    日下午四時許，在上開易曉屏住處，轉讓其所有之第二級毒品安非他命約一公克
    ，無償提供予易曉屏施用。嗣因易曉屏非法持有安非他命毒品遭警查獲，供出安
    非他命係向甲○○無償取得或購買，經警安排下，由易曉屏以電話聯絡甲○○並
    向其佯稱欲購買安非他命二萬五千元，約定於前開易曉屏住處交易，甲○○遂基
    於前揭圖利販賣第二級毒品安非他命之概括犯意，於八十八年十月五日下午三時
    二十五分許，攜帶欲販賣之安非他命一包依約前往，在上開易曉屏住處，為警在
    甲○○身上當場查獲安非他命一包（驗後毛重三０．一六公克），甲○○本次販
    賣安他命致未得逞。甲○○於為警查獲後供出毒品來源係向曾嘉榮購買，經由甲
    ○○以電話聯絡曾嘉榮並向其佯稱欲購買安非他命，約定於高雄市○○路與二聖
    路口見面，於八十八年十月十一日下午四時四十分許，在上開約定地點為警當場
    查獲曾嘉榮（曾嘉榮販賣第二級毒品罪，經本院八十九年上訴字第一六四二號刑
    事判決判處有期徒刑六年六月）。
二、案經高雄市政府警察局鼓山分局報請臺灣高雄地方法院檢察署檢察官偵查起訴。
    理  由
一、訊據上訴人即被告甲○○（下稱被告）對於前揭無償轉讓第二級毒品安非他命約
    一公克予易曉屏施用，及於八十八年十月五日下午三時二十五分許，欲以二萬五
    千元販賣第二級毒品安非他命一包（驗後毛重０．一六公克）予易曉屏之事實供
    承不諱，核與證人易曉屏、方自強於警訊、偵查、原審調查時證述情節相符，並
    經證人即高雄市政府警察局鼓山分局龍華派出所員警吳進宗、陳廷全於原審調查
    時證述之情節相符，復有第二級毒品安非他命一包（驗前三０．二一公克、驗後
    毛重三０．一六公克）扣案可稽，而上開扣案晶體經送高雄醫學院附設中和醫院
    檢驗結果，確係第二級毒品甲基安非他命，有該院八十九年八月九日編號Ｂ00
    00000號檢驗報告單一紙在卷可參（見原審卷第七二頁），被告右揭八十八
    年十月四日無償轉讓第二級毒品安非他命，及右揭八十八年十月五日販賣第二級
    毒品安非他命犯行已明。訊之被告對右揭於八十八年九月中旬某日下午六時許，
    以二千五百元販賣第二級毒品安非他命一．七公克予易曉屏之犯行，雖矢口否認
    併辯稱：該次是伊免費提供予易曉屏施用，並沒有收她的錢，也沒有賣給她云云
    。惟查：右揭被告於八十八年九月中旬某日下午六時許，確有以二千五百元販賣
    安非他命一點七公克予易曉屏犯行，業據證人易曉屏於警訊、偵查及原審調查中
    證述不移陳稱：於八十八年九月中旬某日，在我住處向被告購買安非他命二千五
    百元，毛重約一．七公克，我先生方自強有看到，購買安非他命的二千五百元是
    我先生提供的等語，核與目擊證人方自強於警訊、偵查及原審調查時證稱：八十
    八年九月中旬我太太易曉屏向被告購買安非他命，當時我正好拿錢回家，我有看
    到等情相符，並有在易曉屏住處遭警查獲之安非他命一小包（毛重一點二公克）
    足憑，此有警製搜索扣押證明筆錄可按（見警卷第十四頁），而被告與證人易曉
    屏、方自強係朋友關係，二人間夙無仇怨，被告尚於遭警查獲前一日無償贈送少
    許安非他命給易曉屏施用，此亦為被告於警訊所自承，則證人易曉屏、方自強殊
    無挾嫌誣陷之理，而證人易曉屏確在警訊中主動供述曾以二千五百元向被告購買
    過安非他命一點七公克，且證人易曉屏及方自強二人係相隔約七‧八公尺分由二
    位不同警員製作筆錄，警方人員並未告知易曉屏係何人檢舉渠等施用毒品一事，
    為製作易曉屏警訊筆錄之警員陳廷全於本院中結證明確，另證人即參與查獲易曉
    屏、方自強夫妻施用毒品之警員莊崑龍於本院中亦證稱，警方並未向易曉屏夫妻
    告知何人檢舉他們施用毒品等語，顯見證人易曉屏之警訊筆錄係在自由意志及無
    挾怨報復可能下之供述，且查與方自強供述相符，參與被告先前與易曉屏若無安
    非他命之買賣交易經驗，被告事後於八十八年十月五日下午接獲易曉屏表示願買
    二萬五千元安非他命之電話，何以能不存疑，不假思索即攜帶等值安非他命赴約
    販賣之理，顯見被告在遭查獲之前，曾與易曉屏有買賣安非他命之交易，加以被
    告亦不否認曾於八十八年九月中旬交給易曉屏一點七公克安非他命，足認被告於
    八十八年九月中旬確有以二千五百元販賣安非他命一點七公克給易曉屏甚明，證
    人易曉屏及方自強所為上開證述，查與事實相符，自得作為被告販賣安非他命犯
    行之依據，是被告辯稱八十九年九月中旬僅無償贈送易曉屏一點七公克安非他命
    ，並無販賣云云，要係避重就輕之詞，殊難採信。查近年來安非他命危害社會日
    益嚴重，治安機關對於查緝非法販賣及吸用安非他命等工作，無不嚴加執行，各
    傳播媒體對政府大力掃除安非他命之決心亦再三報導，且販賣安非他命法定刑非
    輕，設若無利可圖，衡情當無甘冒被查獲移送法辦、負擔重刑責之危險，而無代
    價交付安非他命供人吸食之理？準此，被告交付安非他命予易曉屏並收取對價，
    應確有營利之意圖至明。本件事證已臻明確，被告前開犯行均堪認定。至被告聲
    請傳訊被告之兄即證人鄧世雄，以證明方自強曾要求鄧世雄給予三萬元，始願據
    實證述云云，另聲請勘驗易曉屏警訊錄音帶云云，因事證已明，本院認無必要，
    附此說明。
二、查安非他命係毒品危害防制條例第二條所稱之第二級毒品。被告於八十八年十月
    五日下午三時二十五分許為警查獲時，雖因證人易曉屏佯稱欲購買安非他命，並
    無實際購買之真意，但被告既有販毒之故意，且依約攜帶毒品前往，即已著手實
    施販毒之行為，惟證人易曉屏虛與被告買賣毒品，意在協助警察辦案，以求人贓
    俱獲，且警察既已埋伏在側，伺機逮捕，事實上其二人不能真正完成買賣毒品之
    行為，故被告此次之行為，應屬未遂（最高法院八十五年第四次刑庭會議決議意
    旨參照）。核被告所為，二次販賣第二級毒品安非他命係犯毒品危害防制條例第
    四條第二項之販賣第二級毒品既遂罪、同條第五項、第二項之販賣第二級毒品未
    遂罪；轉讓第二級毒品安非他命係犯同條例第八條第二項之轉讓第二級毒品罪。
    又被告販賣或轉讓安非他命前持有安非他命之低度行為，均為販賣或轉讓之高度
    行為所吸收，均不另論罪。被告先後二次販賣第二級毒品安非他命之犯行，時間
    緊接，所犯均係基本構成要件相同之罪名，顯係基於概括犯意為之，應依刑法第
    五十六條連續犯之規定，以販賣第二級毒品既遂罪論。被告所犯連續販賣第二級
    毒品罪及轉讓第二級毒品罪二罪間，犯意各別，行為互殊，應予分論併罰。復被
    告為警查獲後，供出毒品來源係向曾嘉榮購買，因而破獲曾嘉榮販賣毒品案件，
    並經本院八十九年上訴字第一六四二號刑事判決判處有期徒刑六年六月在案，有
    該判決書一份附卷可參，爰就被告所犯上開二罪，均依毒品危害防制條例第十七
    條之規定，減輕其刑。
三、原審予以被告論罪科刑，固非無見，惟查：（一）被告於八十八年十月五日下午
    ，販賣安非他命行為係屬未遂，理由欄已述及，但事實欄未認定販賣未遂，容有
    未合；（二）被告販賣第二級毒品供出來源而查獲曾嘉榮，得減輕其刑，原判決
    僅就被告販賣部分減輕其刑，但對轉讓部分，漏未認定適用，亦有未合；（三）
    販賣第二級毒品安非他命應以營利為其要件，原判決理由欄漏論被告販賣安非他
    命有營利之理由，亦有未洽。被告上訴意旨，否認八十八年九月中旬販賣安非他
    命犯罪，指摘原判決不當，為無理由，但就所犯上開二罪，認原判決量刑過重，
    指摘原判決不當，為有理由，且原判決有上開可議，自應由本院予以撤銷改判。
    審酌被告販賣及轉讓第二級毒品之行為，使人沉迷於毒癮，無法自拔，輕則戕害
    身心，重則引發男盜女娼各種犯罪，實為多種犯罪之源頭，對社會國家之傷害可
    謂至深且鉅，且鑑於毒品販售常有暴利可圖，故非予嚴懲，不足以遏止此類非行
    ，惟念被告轉讓及販賣次數既遂各僅一次，數量亦微，犯罪後能坦認部分犯行，
    態度良好等一切情狀，就其所犯二罪分別量處如主文第二項所示之刑，並定其應
    執行之刑。至扣案之安非他命一包（驗後毛重三０．一六公克），應依毒品危害
    防制條例第十八條第一項前段之規定，予以宣告沒收銷燬之。另被告販賣第二級
    毒品所得財物二千五百元，雖未扣案，仍應依毒品危害防制條例第十九條第一項
    之規定沒收，如全部或一部不能沒收時，因係現款，故應以其財產抵償之。
三、公訴意旨另以：被告基於轉讓第二級毒品安非他命之概括犯意，於八十八年十月
    間，連續在高雄市○○區○○路二八四巷二十六之三號四樓易曉屏住處，多次無
    償轉讓第二級毒品安非他命予易曉屏施用云云。按被告之自白，不得作為有罪判
    決之唯一證據，仍應調查其他必要之證據，以察其是否與事實相符，刑事訴訟法
    第一百五十六條第二項定有明文。經查：被告雖自承另於八十八年九月中旬、九
    月二十日及十月一日尚有轉讓安非他命予易曉屏施用三次之犯行，然證人易曉屏
    、方自強二人於警訊、偵查及原審調查時均自始證稱，被告僅於八十八年十月四
    日下午四時許無償提供安非他命供證人易曉屏施用一次明確，是就八十八年九月
    中旬、九月二十日及十月一日轉讓第二級毒品罪之犯行，除被告之自白外，尚查
    無其他積極證據足資認定被告有何此部分之犯行，揆諸前開法條意旨，被告此部
    份轉讓安非他命犯行尚屬不能證明，惟公訴人認此部分犯行與前揭論罪科刑中之
    轉讓第二級毒品罪間，有連續犯裁判上一罪之關係，自毋庸另為無罪之諭知，附
    此敘明。
據上論結，應依刑事訴訟法第三百六十九條第一項前段、第三百六十四條、第二百九
十九條第一項前段，毒品危害防制條第四條第二項、第八條第二項、第十七條、第十
八條第一項前段、第十九條第一項，刑法第十一條前段、第五十六條、第五十一條第
五款，判決如主文。
本案經檢察官董明正到庭執行職務。
中    華    民    國      九十      年       五       月       十八   日
                              臺灣高等法院高雄分院刑事第八庭
                                  審判長法官  郭雅美
                                        法官  洪兆隆
                                        法官  莊飛宗
右正本證明與原本無異。
如不服本判決，應於判決送達後十日內向本院提出上訴狀，其未述理由者並應於提
出上訴狀後十日內向本院補提理由書（應附繕本)。
                                      書記官  張宗芳
中    華    民    國      九十      年       五       月     二十二   日
附錄：本判決論罪科刑法條全文
毒品危害防制條例第四條第二項：
製造、運輸、販賣第二級毒品者，處無期徒刑或七年以上有期徒刑，得併科新壹幣七
百萬元以下罰金。
毒品危害防制條例第八條第二項：
轉讓第二級毒品者，處六月以上五年以下有期徒刑，得併科新台幣七十萬元以下罰金
。
                                                                     Ｊ


司法院資訊處製作；財團法人民間司法改革基金會備份。
